【裁判字號】    97,交易,331
【裁判日期】    970717
【裁判案由】    過失傷害
【裁判全文】
臺灣臺北地方法院刑事判決             97年度交易字第331號
公  訴  人  臺灣臺北地方法院檢察署檢察官
被      告  乙○○
上列被告因過失傷害案件，經檢察官提起公訴（97年度偵字第10
067號），本院判決如下：
    主  文
乙○○因過失傷害人，處有期徒刑貳月，如易科罰金，以新臺幣
壹仟元折算壹日。
    事  實
一、乙○○於民國96年11月21日16時10分許，騎乘車牌號碼937-
    BNZ號重型機車，沿臺北市中山區○○○路南向第三、四車
    道中間行駛，行經該路6號前時，本應注意行駛時，駕駛人
    應注意車前狀況，並隨時採取必要之安全措施。當時天氣晴
    、路面乾燥、有日間自然光線、視距良好、路面無缺陷，客
    觀上並無不能注意之情事。其於行進中，已見甲○○騎乘腳
    踏在其前方行駛，竟疏未注意保持適當之安全距離，而自後
    追撞甲○○所騎乘之腳踏車尾端，致甲○○當場人車倒地，
    而受有頭部外傷併枕部挫傷、右肩部、背部及左髖部疼痛等
    傷害。乙○○於肇事後，於未被有偵查犯罪職權之機關或公
    務員發覺前，留在現場向據報到場處理之臺北市政府警察局
    交通警察大隊中山分隊警員陳振忠坦承為肇事者而自首接受
    裁判。
二、案經乙○○自首、甲○○訴由臺北市政府警察局中山分局報
    告臺灣臺北地方法院檢察署檢察官偵查起訴。
    理  由
一、訊據被告乙○○固坦承於上揭時、地，騎乘上開機車，與告
    訴人甲○○所騎乘之腳發生車禍等情不諱，惟矢口否認有過
    失傷害之犯行，並辯稱: 是告訴人突然從右邊出來，所以才
    會撞到告訴人的後面，且告訴人當天並未受傷云云。惟查:
  (一)告訴人甲○○於上揭時、地，騎乘腳踏車遭被告所騎乘之機
    車追撞，當場倒地並受有上述傷害等情，業據證人即告訴人
    甲○○於本院審理時結證稱: 於96年11月21日下午4時10分
    當時我由北向南走，要回復興南路住處。當時前面已紅燈，
    有車子停在那邊，因右邊有停靠靜止的車子，我與車子保持
    一個車門的距離，我還有注意左側有無越線。我一直保持直
    線前進，不是突然衝出來。我被撞後摔倒在地上，我腿、手
    、兩個大拇指都黑了，手肘、肩膀往後摔都受傷，脊椎骨一
    陣灼熱無法起身。我的腳踏車的後車輪已經變形了，停車架
    也變形，當時應該是被告撞到我後拉到我的腳架導致腳踏車
    往前衝，我人往後倒等語在案，並有財團法人基督復臨安息
    日會臺安醫院於96年11月21日所出具之診斷證明書、現場圖
    、道路交通事故調查報告表、現場及機車、腳踏車受損後之
    照片共8張在卷可稽（參偵卷第11、18-19、21-22頁）可稽
    。依上開診斷證明書所載，證人甲○○係於96年11月21日17
    時02分就醫，與其所證述車禍發生之時間，客觀上極為緊接
    。又診斷證明書上記載證人甲○○受有頭部外傷併枕部挫傷
    、右肩部、背部及左髖部疼痛，並予觀察是否有腦震盪，亦
    與證人甲○○所證述之受傷情形相吻合。參以卷附之告訴人
    所騎乘之腳踏車之停車架及後車輪擋泥拱上之警示燈均有位
    移之情形，其兩側則無明顯凹痕，亦與證人甲○○所證述是
    遭被告從後方追撞之情形相一致。此外，被告於甫發生車禍
    後，在警依法製作談話筆錄時供稱: 「我沿復興北路第4車
    道北向南行駛，至肇事地點，我見前面有部腳踏車晃來晃去
    ，我發現時就煞車，但已來不及，故我車之前車頭就撞及腳
    踏車後車尾而肇事。」等語（參偵卷第16頁）。足信證人甲
    ○○之證詞，核與事實相符，而可採信。是被告於本院審理
    時翻異前詞，辯稱: 是告訴人突然從右邊衝出來，其當天並
    未受傷云云，均為事後卸責之詞，不足採信。
  (二)按汽車行駛時，駕駛人應注意車前狀況，並隨時採取必要之
    安全措施，道路交通安全規則第94條第3項定有明文。本件
    被告駕駛汽車沿臺北市中山區○○○路南向第三、四車道中
    間行駛時，自應遵守上開規定。被告復領有適當之駕駛執照
    ，其對於上開規定自當知之。衡諸當時狀況，天氣晴、路面
    乾燥、有日間自然光線、視距良好、路面無缺陷，客觀上並
    無不能注意之情事，此有上開事故調查報告表可稽，並為被
    告所不爭執，是客觀上並無不能注意之情事。詎被告於行駛
    時，已見告訴人甲○○騎乘腳踏車行駛在前，竟未保持適當
    之安全間距，而直接追撞告訴人所騎乘之腳踏車後車輪，致
    告訴人受有上述之傷害，其就本件車禍事故之發生，自有過
    失甚明。且其過失並顯與告訴人之上開傷害結果有相當因果
    關係。從而，本件被告過失傷害之犯行事證明確，洵堪認定
    ，應依法論科。
二、核被告被告所為，係犯刑法第284條第1項前段之過失傷害罪
    。被告於肇事後留在現場，報案人或勤務中心轉來資料並未
    報明肇事人姓名，處理人員前往傷者就醫之醫院處理時，肇
    事人在場，並當場承認為肇事人等情，有道路交通事故肇事
    人自首情形紀錄表1紙附卷可證（見偵卷第20頁），是警察
    接獲報案時，顯然不知何人為肇事者，甚為灼然，則被告已
    合於刑法第62條前段之自首要件，應依法減輕其刑。爰審酌
    本件車禍事故之發生，其肇事原因端在被告之過失，告訴人
    所受之傷勢，被告車禍發生後，除於當日支付新臺幣1000元
    之車資外，未賠償告訴人之其他損害，被告犯後復未坦白承
    認犯之犯後態度等一切情狀，量處如主文所示之刑，併諭知
    易科罰金之折算標準。
據上論斷，應依刑事訴訟法第284條之1、第299條第1項前段，刑
法第284條第1項前段、第62條前段、第41條第1 項前段，刑法施
行法第1條之1，判決如主文。
本案經檢察官郭麗娟到庭執行職務。
中    華    民    國    97    年    7     月    17    日
                  交通法庭  法  官  李桂英
上正本證明與原本無異。
如不服本判決，應於判決送達後10日內向本院提出上訴狀（應抄
附繕本）。告訴人或被害人如對於本判決不服者，應具備理由請
求檢察官上訴，其上訴期間之計算係以檢察官收受判決正本之日
期為準。
                            書記官  嚴君珮
中    華    民    國    97    年    7     月    17    日
附錄：本案論罪科刑法條全文
中華民國刑法第284條
（過失傷害罪）
因過失傷害人者，處6月以下有期徒刑、拘役或5百元以下罰金，
致重傷者，處1年以下有期徒刑、拘役或5百元以下罰金。
從事業務之人，因業務上之過失傷害人者，處1年以下有期徒刑
、拘役或1千元以下罰金，致重傷者，處3年以下有期徒刑、拘役
 或2千元以下罰金。


司法院資訊處製作；財團法人民間司法改革基金會備份。
